【裁判字號】    90,台上,7228
【裁判日期】    901129
【裁判案由】    違反毒品危害防制條例
【裁判全文】
最高法院刑事判決                                九十年度台上字第七二二八號
    上  訴  人  甲○○
右上訴人因違反毒品危害防制條例案件，不服台灣高等法院高雄分院中華民國九十年
九月二十日第二審更審判決（九十年度重上更(四)字第七十三號，起訴案號：台灣高雄
地方法院檢察署八十八年度偵字第一一三三五號），提起上訴，本院判決如左：
    主  文
上訴駁回。
    理  由
按刑事訴訟法第三百七十七條規定，上訴於第三審法院，非以判決違背法令為理由，
不得為之。是提起第三審上訴，應以原判決違背法令為理由，係屬法定要件。如果上
訴理由狀並未依據卷內訴訟資料，具體指摘原判決不適用何種法則或如何適用不當，
或所指摘原判決違法情事，顯與法律規定得為第三審上訴理由之違法情形，不相適合
時，均應認其上訴為違背法律上之程式，予以駁回。本件上訴意旨略稱：(一)上訴人固
於警訊中自白出售安非他命予「明仔」，原判決認「明仔」即陳進明，惟陳進明均供
稱係向陳樹輝購買，原判決僅憑上訴人之自白，又未調查自白之真實性，遽予論科，
顯違證據法則。(二)依證人蘇昱銘及孫嘉隆之供述，二人並未向上訴人購買安非他命，
原判決僅因陳樹輝販賣安非他命予孫嘉銘時上訴人在場，即推論為共犯，亦有未合。
(三)依卷內資料，並無任何證據顯示上訴人與陳乙文、陳樹輝有送貨分配之行為分擔及
犯意聯絡，原判決遽以共犯論，即有判決不適用法則及不載理由之違法。(四)原判決認
定上訴人之犯罪時間係自民國八十八年二月起，非如第一審判決認定之犯罪時間係自
八十七年十一月起，足見犯罪事實範圍減縮，依法自應諭知較輕之刑期，原判決未諭
知較輕之刑期，仍判處與第一審相同之刑期，即有違刑事訴訟法第三百七十條不利益
變更禁止之原則，亦屬違法云云。惟查原判決綜核卷內證據資料，認定上訴人有共同
販賣安非他命犯行，因而撤銷第一審關於上訴人部分不當之科刑判決，改判仍處上訴
人甲○○共同連續販賣第貳級毒品罪刑，已詳其調查證據之結果及其取捨證據認定
之理由，並說明：(一)上訴人有販賣第二級毒品安非他命之事實，業據其於警訊時供稱
：安非他命我向綽號龍哥每兩重三十八‧五公克以新台幣二萬八千元；我以0000
000000號行動電話連絡，再約定交易地點販賣安非他命，向我購買有綽號明仔
等多數人；於八十八年二月初開始以該門號行動電話販賣毒品等語，已自白販賣第二
級毒品安非他命甚詳；且上訴人甲○○經警於八十八年四月三十日晚間九時三十分許
，在高雄市○○區○○路五十六號十七樓之二，其與陳乙文同居之房間查獲扣得安非
他命七包（驗前毛重五五‧七公克，驗後毛重五五‧六五公克）、標示有三十八‧五
公克夾鏈袋之安非他命十包（驗前毛重十‧三五公克，驗後毛重十‧三公克）、電子
磅秤一組等物，其安非他命數量甚多，並經分裝，復有電子磅秤一組扣案，且據上訴
人甲○○於偵查中供稱：該等扣案物均係我所持有，電子磅秤是用來秤安非他命的量
夠不夠等語，核與共同被告陳乙文於偵查中所供稱：查獲之安非他命是甲○○的，共
同被告陳樹輝於第一審亦供稱：甲○○與我分租房間，扣案之安非他命電子秤等物是
在甲○○的房間查獲等語，至共同被告陳乙文嗣後供稱：是我們共同出錢向一位阿榮
仔買的，有買四、五次，並非共同販賣安非他命云云，要屬迴護之詞，不足採信。(二)
上訴人雖曾辯稱：伊為警查獲時，因甫吸用安非他命，神智未清醒，其時之供述尚難
認係出於自由意識所為，不得採為犯罪之證據云云，惟參酌上訴人甲○○於同日警訊
時供稱：我最近一次於八十八年四月三十日凌晨一時許吸用海洛因及安非他命等語，
則迄其於同日二十二時二十分許製作警訊筆錄時，已逾二十小時，其所施用毒品已大
部經代謝，神智應已清醒，其此時之自白顯出於自由意識為之，其自白自屬可信。(三)
證人孫嘉隆亦證稱：認識（甲○○）他外號凱仔，我在榮總向他們買時均在一起，他
們開雅哥車在高雄榮總側門賣安非他命給我二次。參以陳樹輝與上訴人及陳乙文均共
住一處，於其等住處所扣得供販賣用之安非他命、電子磅秤均為上訴人所有，可證陳
樹輝販賣給孫嘉隆、陳進明之安非他命，均為上訴人所提供而推由陳樹輝出面販賣，
其等有犯意聯絡及行為分擔，彰彰明甚，上訴人犯行堪予認定，分別於判決理由內記
述甚詳，從形式上觀察，原判決並無違背法令情形。又刑事訴訟法第三百七十條係規
定由被告上訴者，第二審法院不得諭知較重於原審判決之刑，本件第一審判決就上訴
人甲○○共同連續販賣第二級毒品罪部分，係判處有期徒刑柒年陸月，第二審改判後
仍處相同徒刑，並未加重，至上訴人連續販賣安非他命時間第一審雖認定自八十七年
十一月起，而原審認定自八十八年二月間起，此乃事實認定問題，上訴人以原判決未
減輕刑期指摘原判決違法，亦屬無稽。次查採證認事乃事實審法院之職權，苟其證據
之取捨及事實之認定並不違背論理法則及經驗法則，即不容任意指為違法而執為適法
之第三審上訴理由。上訴意旨置原判決之明白論斷於不顧，仍執陳詞，否認犯罪，乃
單純事實之爭執，又未依據卷內訴訟資料對原判決究竟如何違背法令為具體之指摘，
徒憑己見就原判決已說明事項或屬原審採證認事職權之適法行使，任意指摘為違法，
自不得據為第三審上訴之合法理由。其上訴違背法律上之程式，應予駁回。
據上論結，應依刑事訴訟法第三百九十五條前段，判決如主文。
中      華      民      國     九十     年     十一     月    二十九    日
                              最高法院刑事第二庭
                                  審判長法官  莊  來  成
                                        法官  謝  俊  雄
                                        法官  白  文  漳
                                        法官  蘇  振  堂
                                        法官  賴  忠  星
      右正本證明與原本無異
                                              書  記  官
中      華      民      國     九十     年     十二     月      五      日


司法院資訊處製作；財團法人民間司法改革基金會備份。
